【裁判字號】    96,交訴,134
【裁判日期】    970117
【裁判案由】    公共危險
【裁判全文】
臺灣臺南地方法院刑事判決             96年度交訴字第134號
公  訴  人  臺灣臺南地方法院檢察署檢察官
被      告  甲○○
上列被告因公共危險案件，經檢察官提起公訴（96年度調偵字第
481號），本院判決如下：
    主  文
甲○○駕駛動力交通工具肇事，致人受傷而逃逸，處有期徒刑捌
月，減為有期徒刑肆月，如易科罰金，以新台幣壹仟元折算壹日
。
    事  實
一、甲○○於民國96年1月16日上午1時許，駕駛車號HJ-1267號
    自用小客車，沿臺南市○區○○路3段226巷口由南往北方向
    行駛，行經該巷與東門路3段交岔路口時，其行車方向為閃
    光紅燈，本應注意汽車行駛至交岔路口時，應遵守燈光號誌
    之指示，而依當時天候晴朗、夜間有照明、道路乾燥無缺陷
    及障礙物等情，又無不能注意之情事，竟疏於注意，未依號
    誌指示減速接近、停車再開，逕通過該交岔路口，適有丙○
    ○（原名陳明哲）駕駛車號5520-NU號自用小客車，沿臺南
    市○○路○段外側快車道由東往西方向行駛至該交岔路口，
    甲○○所駕駛之上開自用小客車之左側車頭不慎撞擊丙○○
    所駕駛上開自用小客車之左側後車門，造成丙○○所駕駛之
    自用小客車原地打轉，丙○○之頭部側邊撞擊車窗玻璃，因
    而受有頭部挫傷之傷害 (過失傷害部分因撤回告訴，業經檢
    察官為不起訴處分)，詎甲○○於肇事後，非但未下車察看
    丙○○之傷勢，且亦未報警求援，即基於肇事逃逸之犯意，
    駕車逃離現場，後因丙○○將所記下HJ-1267號之車號告知
    警方，經警循線追查而得知上情。
二、案經臺南市警察局第一分局報請臺灣臺南地方法院檢察署檢
    察官偵查起訴。
    理  由
壹、證據能力方面－
一、按被告以外之人，於審判外之言詞或書面陳述，除法律有規
    定者外，不得作為證據，刑事訴訟法第159條第1項定有明文
    。被告以外之人（包括證人、鑑定人、告訴人、被害人及共
    同被告等）於審判外之言詞或書面陳述，即所謂傳聞證據。
    由於傳聞證據有悖法院直接審理及言詞審理之精神，妨礙
    當事人之反對詰問權，影響程序正義之實現，除法律有規定
    者（如同法第159條第2項、同法第159條之1至之5、同法第
    206條等）外，原則上不具證據能力。本件被害人丙○○於
    警詢中所為之陳述（警卷第5頁至第6頁），係屬於被告以外
    之人，於審判外之言詞或書面陳述，且查無例外得以之作為
    證據之各種情形，其所為之陳述即無證據能力。
二、按被告以外之人於審判外之陳述雖不符刑事訴訟法第159 條
    之1至之4等4條之規定，而經當事人於審判程序同意作為證
    據，法院審酌該言詞陳述或書面陳述作成時之情況，認為適
    當者，亦得為證據，同法第159條之5第1項定有明文。立法
    意旨在於傳聞證據未經當事人之反對詰問予以核實，原則上
    先予排除。惟若當事人已放棄反對詰問權，於審判程序中表
    明同意該等傳聞證據可作為證據；或於言詞辯論終結前未聲
    明異議，基於尊重當事人對傳聞證據之處分權，及證據資料
    愈豐富，愈有助於真實發見之理念，且強化言詞辯論主義，
    使訴訟程序得以順暢進行，上開傳聞證據亦均具有證據能力
    。卷附道路交通事故現場圖、道路交通事故調查報告表(一)、
    (二)，及國立成功大學醫學院附設醫院診斷證明書、台南市警
    察局舉發違反道路交通管理事件通知單、台南市警察局第一
    分局疑似道路交通事故肇事逃逸追查表、估價單，與證人即
    車號HJ-1267號自用小客車之所有權人施周秀月於警詢中所
    為之陳述（警卷第7頁至第8頁）雖係被告以外之人於審判外
    之陳述，屬於傳聞證據，惟因被告及檢察官於本院準備程序
    處理有關證據能力之意見時，均同意將上開證據作為本案證
    據（參本院96年8月15日準備程序筆錄）。本院審酌上開證
    人之陳述均係本於自由意識所為之陳述，查無不當取供之情
    形，以及物證、書證等證據與上開證言相符，審酌其等作成
    時之情況，認為適當，依據上開規定得為證據，而有證據能
    力。
三、傳聞法則乃對於被告以外之人於審判外之言詞或書面陳述，
    亦即針對被告以外之人於審判外以言詞或書面所為之供述證
    據而為之規範。卷附道路交通事故現場蒐證照片20幀（見警
    卷第20頁至第29頁），乃以科學、機械之方式，對於所拍攝
    內容所為忠實且正確之記錄，性質上並非供述證據，應無刑
    事訴訟法第159條第1項規定之適用，附此敘明。
貳、認定犯罪事實所憑證據及理由─
一、被告甲○○雖坦承曾於96年1月16日上午1時許駕駛車號HJ-1
    267號自用小客車，沿臺南市○區○○路3段226巷口由南往
    北方向行駛，事後在臺南市○○路與中華東路口遭證人丙○
    ○駕駛車號5520-NU號自用小客車攔下等事實，然矢口否認
    有何駕車肇事逃逸之公共危險犯行，辯稱：在行經東門路3
    段226巷口與東門路3段交岔路口時並不知悉與證人丙○○所
    駕駛之上開自小客車發生碰撞，當時丙○○的車輛原地打轉
    ，以為是飆車族甩尾，且其遭丙○○攔下後，聽聞丙○○打
    電話給友人，告知「人在這裡，你們都過來」等語，擔心丙
    ○○找友人對其不利，基於害怕的心理，才駕車離開現場，
    並無肇事逃逸之故意；且若其真有駕車逃逸之舉措，丙○○
    不可能得以自後駕車攔下其所駕駛之車輛，並在丙○○追趕
    之過程中，其亦不會有停等紅燈號誌之行為云云。
二、經查：
  (一)前述犯罪事實，業據證人即被害人丙○○於本院審理時證稱
    ：「（本件車禍的經過如何？）當時我從國道1號高速公路
    仁德交流道下來，往市區開，開到一個閃光黃燈的路口被別
    車撞到，之後我車子原地打轉180度，我的車門是左側車門
    被撞到，我車子打轉停下時，車子已經變為逆向的方向，當
    我要看肇事者是誰，車號為何時，該車就從反方向開走，我
    就馬上迴轉追上去，後來在東門路與中華東路的路口追到對
    方，對方還是沒有下車，直接右轉到一條巷子，我先記下他
    的車號，並在下個巷口將車子攔阻在他前頭，接著他下車，
    我也下車，我並打電話給我朋友，說我出車禍，此時他以台
    語跟我說『大家都有喝酒，不用這樣』，我不理他，仍叫我
    朋友過來，後來他就上車走了。」、「（當時撞擊力道如何
    ？）蠻大的，我的車子的左側車門被撞，之後車子迴轉時我
    車子的右後方也有毀損，但右後方的毀損是碰到別的東西損
    壞的，不是被告撞的。」、「（當被告下車時，他是否知道
    撞到你？）知道，因為當時我們雙方是交岔方向直行行駛，
    他撞到我之後馬上左轉，而且當時路上只有我們兩部車，所
    以我認為他知道撞到我。」、「（他下車時為何說兩人都有
    喝酒？）我不曉得，我當時並沒有喝酒。」、「（攔下被告
    之後除了打電話給你朋友，尚有何表示？）沒有。」、「（
    有無問他為何跑掉？）沒有，我被撞之後第一個感覺是對方
    為何跑掉。」、「（有無受到傷害？）有，我左邊額頭受傷
    。」、「（被撞後，被告有無馬上停車下來？）沒有。」、
    「（追他時他車速如何？）約六、七十公里。」、「（追了
    多遠才追上？）不曉得，我是在中華東路上攔下他的。」、
    「（攔下被告之後，他有無主動留下任何資料給你？）沒有
    。」、「（從攔他下車到他再度開車離去，約多久？）不到
    一分鐘。」、「（你將車子攔阻在他前方，他如何開走？）
    當時兩車還相距約一個車身的距離。」等語（見本院卷第31
    頁至第34頁）指述明確；又證人丙○○遭被告駕車擦撞後，
    受有頭部挫傷之傷害，復有國立成功大學醫學院附設醫院96
    年1月16日診斷證明書1紙附卷可憑；其次，如前所述，本件
    交通事故造成被害人丙○○所駕駛車號5520-NU號自用小客
    車之左側後車門凹損，業據證人丙○○證述在卷，並有編號
    11、13之現場照片3幀（見警卷第25頁、第26頁）附卷可參
    ，顯見兩車撞擊力道不小，而被告於本院97年1月3日審理時
    亦自陳所駕駛之車號HJ-1267號自用小客車遭碰撞之位置係
    在左前車頭等語（見本院卷第39頁），由此可知，本件交通
    事故之發生，係被告所駕駛之上開自小客車左前方車頭強力
    撞及證人丙○○所駕駛之上開自小客車左側後車門所致，被
    告就發生近在眼前之車前強力撞擊諉為不知，實有悖常情，
    不足採信。
  (二)至於被告另辯稱如有知悉發生碰撞，而肇事逃逸之意，證人
    丙○○不可能事後得以駕車攔下其所駕駛之車輛，且在證人
    丙○○攔阻之過程中，其遇紅綠燈號誌管制路口時，尚會有
    停等紅燈之舉措云云，惟：證人丙○○得以自後駕車攔下被
    告所駕駛之車輛，僅得推論出丙○○之行車速度快於被告所
    駕駛之車輛，並無法遽認被告無逃逸之行為，況如證人丙○
    ○前述，伊係以時速約60、70公里之高速始得以追上被告所
    駕駛之車輛，可見被告當時之行車速度並不緩慢；且被告在
    證人丙○○追趕之過程中，是否在紅綠燈號誌管制路口，有
    為停等紅燈之行為，僅有被告空言陳述，並無其他事證足資
    佐證，縱被告確有停等紅燈之行為，其當時之想法有諸多可
    能，可能僅係在避免自身發生交通事故之危險，因此，亦無
    法遽認被告無肇事逃逸之故意，而為被告有利之認定。
  (三)又被告辯稱係在聽聞證人丙○○打電話對友人稱：「人在這
    裡，你們都過來」等語之後，基於害怕丙○○找友人對其不
    利之心理，才駕車逃離現場云云，然被告在駕車行經台南市
    ○○路○段226巷口與東門路3段交岔路口時已知悉與證人丙
    ○○所駕駛之上開自小客車發生碰撞事故，業如前述，而證
    人丙○○係事後在臺南市○○路與中華東路口攔下被告所駕
    駛之車輛，才打電話給友人告知發生交通事故之事，業據證
    人丙○○證稱在卷（見本院卷第31頁），且被告亦自陳係在
    證人丙○○攔下其所駕駛之車輛，其才有下車之行為等語（
    見本院卷第38頁），顯見被告係肇事後在臺南市○○路與中
    華東路口遭證人丙○○攔下，才聽到丙○○以電話要求友人
    前來之事，而被告在駕車行經台南市○○路○段226巷口與東
    門路3段交岔路口與證人丙○○所駕駛之車輛發生交通事故
    在前，聽聞證人丙○○電話要求友人前來在後，其在台南市
    ○○路○段226巷口與東門路3段交岔路口肇事致證人丙○○
    受傷後，未下車察看丙○○之傷勢，且亦未報警求援，卻駕
    車離去，其肇事逃逸之犯行業已成立，縱事後聽聞丙○○以
    電話告知友人前來現場一事令其害怕，其才又再度駕車離去
    一節為真，亦不得以此脫免其已成立之肇事逃逸罪責。
  (四)而汽車駕駛人遭行駛中之汽車強力撞擊後，可能會受有輕重
    程度不等之傷害等常理觀之，本件證人丙○○所駕駛之汽車
    既遭被告所駕駛汽車猛力撞及，則丙○○將因之可能受傷，
    應係顯然易見之事，此由被告於本院97年1月3日審理時陳稱
    ：「（陳明哲之頭部側邊撞擊車窗玻璃，因而受有頭部挫傷
    之傷害，有何意見？）我下車時並沒有看到他有受傷，但我
    問他有無怎樣。」等語足資佐證，足見被告駕車肇事後，在
    已知悉被害人可能受傷之情況下，不僅未將被害人送醫，或
    留在現場與被害人處理善後事宜，且未報警前來處理，即駕
    車逕自逃離現場，是本件被告有駕車肇事致人受傷而逃逸之
    行為，應堪認定。
  (五)綜上所述，足見被告上述所辯：其無肇事逃逸之行為及故意
    云云，應係犯後卸責之詞，委不足採。此外，另有道路交通
    事故調查報告表(一)、(二)各1紙及現場蒐證照片20張在卷足憑
    ，是本件事證已甚明確，被告之駕車肇事逃逸之公共危險犯
    行，堪以認定。
參、論罪科刑之理由─
  (一)核被告甲○○所為，係犯刑法第185條之4駕駛動力交通工具
    肇事致人於傷而逃逸罪。
  (二)本院審酌被告未遵守道路交通安全規則，過失程度實屬嚴重
    ，無視其他道路使用人生命及財產安全之心態，終至肇事致
    被害人受有頭部挫傷之傷害，且肇事後復未協助救護、旋即
    逃逸，罔顧他人生命、身體，惡性非輕，且犯後否認犯行，
    態度惡劣，惟其犯罪後，已與被害人就民事賠償事宜達成和
    解，有台南市東區調解委員會96年度刑調字第418號調解筆
    錄1份附卷可參（見偵B3卷第2頁）等一切情狀，量處如主文
    所示之刑。
  (三)又被告犯罪之時間，係在96年4月24日之前，且所犯罪名又
    非中華民國96年罪犯減刑條例第3條所列不得減刑之範圍，
    應依同條例第2條第1項之規定，應減其宣告刑期2分之1，並
    諭知易科罰金之折算標準。
肆、適用之法律─
  (一)刑事訴訟法第299條第1項前段。
  (二)刑法第185條之4、第41條第1項。
  (三)中華民國96年罪犯減刑條例第2條第1項第3款、第7條、第9
    條。
本案經檢察官乙○○到庭執行職務。
中    華    民    國    97    年    1     月    17    日
                  交通法庭  審判長法  官  張維君
                                  法  官  蔡直青
                                  法  官  陳淑勤
以上正本證明與原本無異。
如不服本判決應於收受本判決後10日內向本院提出上訴書狀，並
應敘述具體理由。如未敘述上訴理由者，應於上訴期間屆滿後20
日內向本院補提理由書狀（均須按他造當事人之人數附繕本）「
切勿逕送上級法院」。
                                  書記官  陳金堂
中    華    民    國    97    年    1     月    17    日
附錄本案論罪科刑法條全文：
刑法第185條之4：
駕駛動力交通工具肇事，致人死傷而逃逸者，處6月以上5年以下
有期徒刑。


司法院資訊處製作；財團法人民間司法改革基金會備份。
